臺灣臺南地方法院刑事判決　　　　　　　96年度交訴字第56號
公　訴　人　臺灣臺南地方法院檢察署檢察官
被　　　告　丁○○
　　　　　　丙○○
上列被告因公共危險案件，經檢察官提起公訴（96年度偵字第48
、343、3690號），被告就被訴事實均為有罪之陳述，本院裁定
進行簡式審判程序，判決如下：
    主  文
丁○○因過失致人於死，處有期徒刑參月，如易科罰金，以新臺
幣壹仟元折算壹日；又駕駛動力交通工具肇事，致人死而逃逸，
處有期徒刑肆月，如易科罰金，以新臺幣壹仟元折算壹日。應執
行有期徒刑陸月，如易科罰金，以新臺幣壹仟元折算壹日。
丙○○意圖使犯人隱避而頂替，處拘役肆拾日，如易科罰金，以
新臺幣壹仟元折算壹日。緩刑貳年。
    事實及理由
一、丁○○於民國95年12月12日上午，駕駛車牌號碼6232-JE號
    自用小客車，沿最高速限為時速50公里之臺南市○○路○段
    內側快車道，由北往南方向行駛，而於同日上午6點15分左
    右，途經無號誌設施之該路段與西門路1段743巷之交岔路口
    （即西門路1段737號前附近）時，本應注意行車速度，依標
    誌或標線之規定，無標誌或標線者，時速不得超過50公里，
    且應注意行經無號誌之交岔路口時，應減速慢行，作隨時停
    車之準備，並應注意汽車行駛時，駕駛人應注意車前狀況，
    並隨時採取必要之安全措施，又依當時天候晴朗、日間晨光
    、路面乾燥無缺陷、道路上未有任何障礙物、視距復屬良好
    等情形以觀，客觀上亦無不能注意之情事，其竟疏於減速慢
    行並作隨時停車之準備，且未注意車前狀況即貿然以時速70
    、80公里之速度超速前行，以致不慎撞及騎腳踏車由東往西
    方向同時穿越該交岔路口時，亦疏未注意左右來車之李郭玉
    盆，並造成李郭玉盆人、車倒地後受有踝、腿、臀、腰、胸
    、背、手部、頭部撞挫傷合併骨折等傷害，而因多發性損傷
    合併內出血而隨即傷重不治死亡。豈知丁○○駕車肇事並導
    致李郭玉盆死亡之結果後，竟因心裡害怕而未下車察看，且
    未採取任何救護措施或報警前來處理，隨即駕車逕行逃離現
    場。丁○○逃逸後乃與其父丙○○聯絡並告知上情，丙○○
    則因丁○○即將入伍服役，竟基於使丁○○隱避之意圖，而
    向調查本件交通事故之臺南市警察局第二分局警員偽稱其係
    該交通事故之肇事者，而頂替丁○○。後因丁○○良心不安
    ，而在犯罪均未被有偵查權之公務員或機關發覺前，主動前
    往臺灣臺南地方法院檢察署向經通知到場之警員表明其係前
    述交通事故之真正肇事者而自首並坦承犯行進而接受裁判，
    始為警查悉上情。案經李郭玉盆之夫乙○○、之女甲○○訴
    由臺南市警察局第二分局報請臺灣臺南地方法院檢察署檢察
    官偵查起訴。
二、本件有下列事證足資佐參：
    （一）被告丁○○、丙○○於警詢時、偵查中及本院審理時
          之自白。
    （二）證人即目睹肇事車輛之史昌澤於警詢時之證述、證人
          即被告丁○○、丙○○於警詢時及偵查中之證述。
    （三）道路交通事故現場圖、道路交通事故調查報告表(一)、
          (二)各1份、事故現場與肇事車輛採證照片42張。
    （四）臺南市郭綜合醫院95年12月12日法醫參考病歷摘要、
          臺灣臺南地方法院檢察署勘驗筆錄、驗斷書及相驗屍
          體證明書各1份。
    （五）臺南市警察局現場勘驗卷、內政部警政署刑事警察局
          96年1月11日刑醫字第0950187460號鑑驗書、96年2月
          27日刑醫字第0960015138號鑑驗書、臺灣省臺南區車
          輛行車事故鑑定委員會96年1月4日南鑑字第09659000
          38號函附之鑑定意見書各1份。
    （六）臺南市中西區調解委員會96年刑調字第7號調解筆錄
          、臺灣高等法院被告前案紀錄表各1份。
三、核被告丁○○所為係犯刑法第276條第1項之普通過失致死罪
    及同法第185條之4之駕車肇事逃逸罪。被告丙○○經核則係
    犯刑法第164條第2項之頂替罪。又被告丁○○於肇事逃逸後
    ，過失致死及肇事逃逸罪未被有偵查權之公務員或機關發覺
    前，即主動前往臺灣臺南地方法院地檢署向經通知而到場之
    臺南市警察局第二分局警員表明係前述交通事故之真正肇事
    逃逸者而自首，並坦承犯行進而接受裁判一情，亦據臺南市
    警察局第二分局95年12月13日南市警二刑偵字第0954202232
    號刑事案件報告書記載明確，故依刑法第62條前段自首之規
    定，皆減輕其刑。而被告丁○○所犯上開2罪間，行為態樣
    不同，犯罪構成要件亦有差異，故應予以分別論罪，併合處
    罰。至於被告丙○○因係被告丁○○之父，與被告丁○○具
    有5親等內之血親關係，其為圖利被告丁○○而觸犯刑法第1
    64條之罪，則應依刑法第167條之規定減輕其刑。
四、本院審酌被告丁○○、丙○○犯罪之動機、目的、手段與本
    件犯罪所生之危險、損害，以及被告丁○○疏於減速慢行並
    作隨時停車之準備，且未注意車前狀況即貿然以時速70、80
    公里之速度超速前行之駕駛行為，係本件交通事故發生之肇
    事主因，有上開臺灣省臺南區車輛行車事故鑑定委員會96年
    1月4日南鑑字第0965900038號函附之鑑定意見書1份存卷可
    考，其過失程度經核尚屬重大，且其上述過失駕駛行為並造
    成被害人李郭玉盆死亡之嚴重結果，而其駕車肇事後竟不顧
    被害人業已嚴重受傷倒地之事實，仍駕車逕自逃離現場，其
    惡性亦非輕微，然被告丁○○肇事後隨即與被害人家屬就損
    害賠償事宜成立調解，則有前開臺南市中西區調解委員會96
    年刑調字第7號調解筆錄1紙附卷足參，且被告丁○○係高中
    畢業，被告丙○○則是國中畢業，2人之智識程度均非甚高
    ，而被告丁○○、丙○○2人於犯罪後，亦均已坦白承認所
    為，2人犯罪後之態度亦屬良好等一切情狀，分別量處如主
    文所示之刑，並均諭知易科罰金之折算標準，另就被告丁○
    ○定其應執行之刑及諭知易科罰金之折算標準。至被告丙○
    ○因前未曾受有期徒刑以上刑之宣告，亦有前述臺灣高等法
    院被告前案紀錄表1紙在卷為憑，其因其子即被告丁○○入
    伍服役在即，一時護子心切而未能深慮，以致觸犯本件刑責
    ，其經此偵審教訓後，應知所警惕，相信應無再次犯罪之顧
    慮，故本院認為對被告丙○○所宣告之刑，以暫不執行為適
    當，併諭知緩刑2年，以勵自新。
五、據上論斷，應依刑事訴訟法第273條之1第1項、第310條之2
    、第454條第1項、第299條第1項前段，刑法第276條第1項、
    第185條之4、第164條第2項、第167條、第62條前段、第41
    條第1項前段、第2項、第51條第5款、第74條第1項第1款，
    刑法施行法第1條之1，判決如主文。
中　　華　　民　　國　　96　　年　　5  　月　　11　　日
                  交通法庭    法　官  陳志成
以上正本證明與原本無異。
如不服本判決應於送達後10日內向本院提出上訴狀（應附繕本）
。
                              書記官  黃瓊蘭
中　　華　　民　　國　　96　　年　　5  　月　　11　　日
附錄法條：
刑法第276條第1項（普通過失致死罪）
因過失致人於死者，處2年以下有期徒刑、拘役或2千元以下罰金
。
刑法第185條之4
駕駛動力交通工具肇事，致人死傷而逃逸者，處6月以上5年以下
有期徒刑。
刑法第164條（藏匿人犯或使之隱避、頂替罪）
藏匿犯人或依法逮捕拘禁之脫逃人或使之隱避者，處2年以下有
期徒刑、拘役或5百元以下罰金。
意圖犯前項之罪而頂替者，亦同。
